【裁判字號】    97,財管,108
【裁判日期】    971021
【裁判案由】    選任遺產管理人
【裁判全文】
臺灣臺南地方法院家事裁定             97年度財管字第108號
聲  請  人  甲○○
上列聲請人聲請選任被繼承人蘇蕃薯、蘇屋之遺產管理人事件，
本院裁定如下：
    主      文
選任財政部國有財產局臺灣南區辦事處臺南分處為被繼承人蘇蕃
薯、蘇屋之遺產管理人。
程序費用新臺幣壹仟元由被繼承人蘇蕃薯、蘇屋之遺產負擔。
    理      由
一、按繼承開始時，繼承人之有無不明者，由親屬會議於一個月
    內選定遺產管理人，並將繼承開始及選定遺產管理人之事由
    ，向法院報明；無親屬會議或親屬會議未於前條所定期限內
    選定遺產管理人者，利害關係人或檢察官，得聲請法院選任
    遺產管理人，並由法院依前項規定為公示催告；公示催告期
    限屆滿，無繼承人承認繼承時，其遺產於清償債權，並交付
    遺贈物後，如有剩餘，歸屬國庫；非公用國有財產以財政部
    國有財產局為管理機關， 民法第1177條、第1178條第2項、
    第1185條、國有財產法第12條分別定有明文、
二、聲請意旨略以：被繼承人蘇蕃薯（男，日據時期明治11年即
    民國34年11月21日生，日據時期大正11年即民國11年6月14
    日死亡，生前最後住所：臺南廳新化西里番仔寮庄604番地
    ）、蘇屋（男，日據時期明治25年即民國前20年10月18日生
    ，日據時期昭和2年即民國16年1月4日死亡，生前最後住所
    ：臺南州新化郡新市庄番仔寮604番地）與聲請人均為臺南
    縣新市鄉○○○段第604、604-1、604-2、604-3地號等4筆
    土地之共有人。因聲請人欲向法院請求分割上開共有土地，
    依法須以其他共有人全體為被告，惟蘇蕃薯、蘇屋均已死亡
    ，已絕嗣，第二、三、四順位繼承人查無資料，是否仍有繼
    承人不明，又無親屬會議可選定遺產管理人，致無法提起請
    求分割共有物之訴訟，為保障聲請人之權益，聲請人爰依法
    聲請鈞院選任財政部國有財產局臺灣南區辦事處臺南分處為
    被繼承人蘇蕃薯、蘇屋之遺產管理人等語。
三、聲請人主張之上開事實，業據提出土地登記謄本4份、繼承
    系統表1份、戶籍謄本4份、臺南縣新市鄉戶政事務所公文函
    影本1份為證，經本院審核上開書證，聲請人主張堪信為真
    實；復查被繼承人蘇蕃薯、蘇屋應已無任何繼承人，又未依
    法準用民法第1177條規定選定遺產管理人，而聲請人主張土
    地所有權因被繼承人蘇蕃薯、蘇屋無民法第1138條規定之法
    定繼承人，無法行使上開4筆土地之相關權利，故聲請人以
    利害關係人聲請選任被繼承人蘇蕃薯、蘇屋之遺產管理人，
    核與上開規定並無不合，應予准許。
四、查被繼承人蘇蕃薯、蘇屋並無任何繼承人，且未準用民法第
    1177條之規定選定遺產管理人，則被繼承人蘇蕃、薯蘇屋之
    遺產，將於清償債權，交付遺贈物後，歸屬國庫，即無人繼
    承之遺產若有賸餘，終歸國家所取得，則職司國有財產管理
    之有關機關自係最為適合擔任遺產管理之人，況上開機關就
    遺產管理之有關法律程序亦相當熟悉，況上開機關就遺產管
    理之有關法律程序亦相當熟悉；故為使遺產之處置順利進行
    ，並考量遺產管理之專業性與公平性，是聲請人本於利害關
    係人身分聲請選任財政部國有財產局臺灣南區辦事處臺南分
    處為被繼承人蘇蕃薯、蘇屋之遺產管理人，於法並無不合，
    應予准許。
五、依非訟事件法第21條第2項、第24條第1項、民事訴訟法第78
    條，裁定如主文。
中    華    民    國    97    年    10    月    21    日
                  家事法庭    法  官  鄭  彩  鳳
上為正本係照原本作成。
如不服本裁定，應於裁定送達後10日內向本院提出抗告狀（附具
繕本），並應繳納抗告費新台幣1000元。
中    華    民    國    97    年    10    月    21    日
                              書記官  黃  心  怡


司法院資訊處製作；財團法人民間司法改革基金會備份。
